【裁判字號】    99,訴,772
【裁判日期】    991013
【裁判案由】    公共危險等
【裁判全文】
臺灣臺南地方法院刑事判決               99年度訴字第772號
公  訴  人  臺灣臺南地方法院檢察署檢察官
被      告  丁○○
指定辯護人  甲○○  本院公設辯護人
上列被告因公共危險等案件，經檢察官提起公訴（99年度偵字第
6863號），本院判決如下：
    主  文
丁○○放火燒燬現供人使用之住宅，未遂，累犯，處有期徒刑肆
年，扣案之打火機壹個、噴燈貳個（其中壹個含有瓦斯罐）均沒
收；又犯恐嚇取財罪，累犯，處有期徒刑捌月，扣案之打火機壹
個、噴燈貳個（其中壹個含有瓦斯罐）均沒收；應執行有期徒刑
肆年肆月，扣案之打火機壹個、噴燈貳個（其中壹個含有瓦斯罐
）均沒收。
被訴殺人未遂部分，無罪。
    事  實
一、丁○○有下列之科刑紀錄：
  (一)其於民國92年間，因違反毒品危害防制條例案件，分別經本
    院以92年度易字第1277號判處有期徒刑8月，於93年5月11日
    確定，再以92年度訴字第1018號判處有期徒刑7月，於93 年
    2月10日確定；2罪經本院以93年度聲字第719號裁定應執行
    刑1年1月確定，於94年1月1日執行完畢。
  (二)丁○○再於95年間，因1.違反毒品危害防制條例案件，經本
    院以95年度易字第23號判處有期徒刑8月，於95年5月22日確
    定；2.竊盜案件，經本院以95年度簡字第1993號判處有期徒
    刑4月，於95年9月1日確定；3.偽造文書案件，經臺灣高雄
    地方法院以95年度簡上字第678號判處有期徒刑6月，於95年
    12月15日確定。上開3罪嗣經臺灣高雄地方法院於96年7月16
    日以96年度聲減字第30號，依中華民國96年罪犯減刑條例減
    刑，並定應執行刑為有期徒刑8月15日，於96年7月16日執行
    完畢。
二、詎丁○○仍不知悛悔，上開有期徒刑執行完畢後5年內，竟
    於99年5月3日上午5時30分許，因工作無門心情不佳，情緒
    無從宣洩，竟至庚○○所承租、坐落於臺南縣楠西鄉○○村
    ○○路213號住宅後方，該處1樓為「德利軒港式燒臘」（起
    訴書誤繕為德利軒餐飲，今以招牌所載為準），1樓前方為
    營業處所、後方相連加蓋鐵皮建築充作廚房使用，2、3樓現
    供員工壬○○居住，將庚○○所有、置於前開廚房後之瓦斯
    桶打開，利用其所有之打火機及工業用噴燈點燃，瓦斯迅速
    起火燃燒，致該處1樓後方廚房屋頂鐵製橫樑受熱後僅東北
    側橫樑變形彎曲、廚房北側鐵皮牆壁彎曲變形及相關設備，
    適壬○○為濃煙及樓下有人大喊失火等雜聲驚醒，嗣消防人
    員趕到而逃出火場，未生燒燬住宅之結果而未遂。
三、丁○○再於同日上午5時40分許，至坐落於臺南縣楠西鄉○○村○○路207巷19號戊○○○、己○○母女居住的住宅廚
    房後方，基於預備燒燬現供人使用住宅之犯意，開啟瓦斯開
    關，令瓦斯氣體逸洩，戊○○○因聽聞瓦斯氣體逸洩聲而至
    屋後察看，丁○○見戊○○○後，竟另行意圖為自己不法所
    有，對戊○○○說：前面濃煙著火處是其放火所引燃，交出
    100元，否則放火等語，並一手持打火機、工業用噴燈、另
    一手開、關瓦斯旋鈕讓氣體逸出，以加害戊○○○生命、身
    體財產之事恐嚇戊○○○，致戊○○○心生畏懼，將身上僅
    有之新臺幣10元交予丁○○，己○○因聽聞屋後聲響並聞到
    濃厚瓦斯味而至屋後，再因丁○○表示渴後交予飲料1瓶。
    嗣丁○○將瓦斯桶拖往該住宅前方，與趕到現場之警員僵持
    不下，嗣警趁丁○○不注意之際而當場制伏並予逮捕，扣得
    瓦斯桶1個（業已發還）、丁○○所有打火機1個及工業用噴
    燈2個（其中1個含瓦斯罐）。
四、案經庚○○、壬○○、戊○○○及己○○訴由臺南縣警察局
    玉井分局移送臺灣臺南地方法院檢察署檢察官偵查起訴。
    理  由
壹、證據能力部分：
    按被告以外之人於審判外之言詞或書面陳述，除法律有規定
    者外，不得作為證據，刑事訴訟法第159條第1項定有明文。
    查戊○○○及己○○均係被告以外之人，其二人警詢證述，
    均係被告以外之人在審判外之陳述，依前開規定，核無證據
    能力；次查本件告訴人庚○○、壬○○於警詢證述，均係被
    告以外之人於審判外之陳述，雖不符前4條之規定，惟經當
    事人於審判程序同意作為證據，法院審酌該言詞陳述或書面
    陳述作成時之情況，認為適當者，亦得為證據；當事人、代
    理人或辯護人於法院調查證據時，知有第159條第1項不得為
    證據之情形，而未於言詞辯論終結前聲明異議者，視為有前
    項之同意；刑事訴訟法第159條之5第1項、第2項亦定有明文
    。本件檢察官、被告及其辯護人於本院審理時對於本院引為
    證明被告犯罪事實所憑之被告以外之人於審判外之陳述，均
    不爭執其證據能力，本院審酌該等供述證據作成時之狀況，
    並無違法取證及證明力偏低之瑕疵，依刑事訴訟法第159條
    之5規定，認有證據能力。
貳、認定事實得心證之理由：
  一訊據被告丁○○就上揭放火燒燬現供人使用之住宅及預供放
    火燒燬現供人使用住宅均自白不諱，其固不否認於事實欄三
    所載之時、地開啟瓦斯桶逸洩瓦斯之事實，惟矢口否認有何
    恐嚇取財之犯行，辯稱：伊係向戊○○○表示自己一天沒吃
    沒喝，很累很渴，戊○○○即拿飲料出來，戊○○○因此給
    他10元，並非其恐嚇所來，自己身上當時有1000多元，並不
    缺錢，不可能向被害人拿10元或100元云云。辯護意旨則以
    ：被告並無恐嚇取財之犯行，當時其身上有錢，並無取財之
    動機，亦無不法所有之犯意而要求戊○○○須交付100元，
    否則要放火之行為等語前來。
  二經查：
    (一)關於事實二：
      1.查被告於事實欄二所載之時、地，以打火機、噴燈點燃
        瓦斯後，燒損庚○○所有、現供人使用之住宅等事實，
        業據證人即被害人庚○○、壬○○分別於警詢及偵查中
        證稱綦詳（見警卷頁1至2、3至5，偵查卷頁41），並有
        現場照片12幀在卷為憑（參見警卷頁32至37）、臺南縣
        消防局火災原因調查鑑定書1份（見本院卷頁24至55）
        、打火機1個、噴燈2組（其中1組含瓦斯罐，見警卷頁
        21 ）扣案可資佐證。
      2.茲將前開火災現場經臺南縣消防局勘查鑑定後，鑑定意
        見整理如下：
        (1)現場概況；
          起火的建築物1樓經營德利軒快餐店，2、3樓作為住
          家使用，北側空地加蓋一間鐵皮建築，作為廚房使用
          。
        (2)燃燒後之狀況：
          1樓營業場所未受火勢影響；2樓臥室未受影響，3
            樓佛堂、走道及樓梯間壁附著黑色煙渣碳粒。
          廚房南側的物品表面受輻射熱影響而變色，外觀尚
            屬完整，北側的物品已遭燒損。
          廚房北側鐵皮牆壁受燒後，南側尚保留塗料顏色，
            北側塗料已嚴重燒失、鐵皮彎曲變形。
          廚房東側及北側鐵皮外牆受燒後殘留有Ｖ字形的燃
            燒痕跡，其底部位於瓦斯桶放置處。
        (3)火災原因研判：
          起火處：
            依據現場物品燃燒情形及火流方向，顯示火勢係由
            廚房北側瓦斯桶處往內部延燒，因此研判起火處為
            楠西鄉○○路213號廚房北側斯桶放置處。
          起火原因研判：
            依據救災人員到達現場時斯桶火焰呈噴燈狀，火勢
            熄滅後再關閉瓦斯桶開關，顯示火災發生前斯桶開
            關為開啟狀態，且現場3個燃燒點附近均有發現紙
            張、布料等易燃性物品的燃燒殘餘物，該類物品遇
            有明火即可迅速起火燃燒，加上起火處位於屋外，
            外人可任意靠近等因素綜合判斷，起火原因以明火
            引起火災的可能性最大。
      3.查被告自白其於事實二所載之時、地，開啟置於「德利
        軒港式燒臘」後方廚房之瓦斯桶開關，致瓦斯洩逸後，
        以打火機及噴燈點燃瓦斯後起火燃燒廚房等情節（見警
        卷頁14至17、偵查卷頁32至34，本院卷頁65至79、167
        ），均核與前開火災原因鑑定結論及前述各該證據相符
        ，足見被告之自白應係出於真實，要可採信，應可採為
        認定事實之依據。
      4.綜上所述，此部分之事實應無疑義，被告放火燒損現供
        人使用之住宅犯行要可認定，應依法論科。
    (二)關於事實三：
      1.查被告於事實欄三所述之時、地，開啟戊○○○所有瓦
        斯桶，發出嘶嘶聲響，遙指事實二所載之住宅著火之情
        景，向戊○○○表示，前面的火是其所施放，要求交出
        100元，若不交出，就要放火等語，後將瓦斯桶拖往屋
        前，任由瓦斯氣體大量逸出，一手持打火機、噴燈，致
        戊○○○心生畏懼，交付身上僅有之10元，戊○○○女
        兒己○○則因被告表示口渴，交給被告飲料1瓶，隨後
        被告與趕到現場之警察對峙約30分鐘，後為警察逮捕等
        情節，業據證人即告訴人戊○○○於檢察官偵查時及本
        院審理時具結證述綦詳（見偵查卷頁42、本院卷頁105
        至110），核與證人己○○（見偵查卷頁43、本院卷頁
        110至112）、證人即據報趕至現場處理之臺南縣警察局
        玉井分局楠西分駐所警員乙○○於本院審理時證述（見
        本院卷頁112至115）之情節相符，並有扣案之打火機1
        個、噴燈2個（見警卷頁21
        ）、20公升瓦斯桶1桶（業經發還，有贓物認領保管單1
        紙）在卷可資佐證，參酌各該證人之證述內容，並審酌
        被告就其持手打火機、噴燈，開啟瓦斯桶開關逸洩瓦斯
        之事實亦不否認等情節，據此足認被告確有預備放火燒
        燬供人使用住宅之事實。
      2.次查，證人戊○○○證稱「被告起先向我要100元，我
        沒有給他，後來．．最後被告向我要10元，我的口袋剛
        好有10元，我就把10元給他」、「被告是同時向我要錢
        ，開瓦斯，並指著火場說是他放的火」、「被告是跟我
        說，如果不給他錢（被告指著著火點），那邊是我放的
        ，這樣被告的意思就很明顯了」等語（見本院卷頁106
        、107），證人己○○證稱「我聽到被告向我媽媽要
        100元，我媽媽說沒有錢，被告就把瓦斯打開，後來沒
        有點火，被告就把瓦斯桶拖到我家前面」、「被告向我
        媽媽要100元，如果沒有要點火，而且我有看到其他地
        方有起火，我才去報警」等語（見本院卷頁111），證
        人乙○○證稱「到現場聞到瓦斯味道很濃，我們想要
        靠近的時候，被告揚言再靠近要放火」、「他一手拖
        著20公斤的瓦斯桶，一手拿著瓦斯噴燈，當我們制伏
        被告時，發現被告一隻手拿著瓦斯噴燈及打火機」、「
        被告有說，如果不給錢，就要放火一類的話」、「我有
        聽到被告向戊○○○要10元，看到戊○○○有給他」等
        語（見本院卷頁113），上述3人證述內容均互核相符，
        並無齟齬，且3人與被告間亦無任何糾紛，足見3人證述
        內容確係出於真實，應可採信。從而，被告確有以放火
        燒燬他人住宅加害他人生命、財產之事恐嚇戊○○○，
        開口索討100元而最終取得10元之事實，要可認定。
      3.又證人戊○○○雖於本院審理時證稱被告「一手拿噴燈
        ，一手拿瓦斯，打火機是被告遭警制伏後由口袋搜出的
        」等語（見本院卷頁108），惟證人己○○證稱被告「
        一手將打火機及噴燈抓在一起，因其試著與被告談，有
        試著要把他手上的瓦斯桶搶走」（見本院卷頁112），
        證人乙○○則證稱「我們是制伏被告時才發現被告手上
        拿著打火機，跟噴燈拿在一起」，參酌證人己○○臨危
        之際為搶下被告手中之瓦斯桶為，為提昇成功之可能性
        ，其必專注被告手中所持之物為何，及警員係制伏被告
        之際始發現手持噴燈及打火機等情節，此部分應以證人
        己○○及乙○○之證述較為可信而採為認定事實之依據
        ，併此敘明。
      4.被告及辯護意旨均一再以被告未以放火之事由向戊○○○索恐嚇索取財物，並以被告身上有1000多元，不可能
        向戊○○○索取100元，其並無不法所有之犯意，亦未
        向戊○○○拿10元云云。惟查：
        (1)證人戊○○○、己○○及乙○○業就被告如何開啟瓦
          斯、手持噴燈、打火機，如何出言恐嚇並取得陳黃碧
          珠所有之10元等事實，證述綦詳，業如前述，從而，
          被告空言辯稱其未出言恐嚇取財、亦未拿走被害人10
          元云云，核與卷內現有證據評價不符，應係卸責之詞
          ，不足採信。
        (2)復查，被告於案發當日上午6時許為警當場逮捕、移
          送臺灣台南地方法院檢察官訊問後，向本院聲請羈押
          ，並經本院裁定羈押，此有逮捕通知書（警卷頁19）
          、檢察官訊問筆錄（見偵查卷頁6至8）、本院99年度
          聲羈值字第124號押票（偵查卷頁12），而被告於5月
          4 日入臺灣台南看守所時所攜帶現金計1451元，亦有
          該所99年7月30日南所總字第0990005601號函及受刑
          人保管款收據1紙在卷可資佐證（見本院卷頁11至12
          ），按被告經警施以強制處分後至羈押於看守所，並
          無其他取得財物之機會，此為本院職務上所悉之事項
          ，足見被告確於案發之際，身上確有現金1451元之事
          實要可認定。惟行為人持有現金與否，與其是否具有
          不法所有之犯意並無必然關係，從而，被告固於案發
          之際持有1451元，惟仍不足為其有利之認定依據，併
          此敘明。
      5.綜上所述，應認本案事證明確，被告之預備放火燒燬現
        供人使用之住宅、恐嚇取財之犯行要可認定，應依法論
        科。
參、論罪科刑
  一關於事實二之犯罪行為：
    (一)揆諸理由二(一)2.所載現場概況及燃燒後之狀況可知，「德
      利軒港式燒臘」之1、2、3樓均未受火勢所影響，僅1樓後
      方廚房（空地上加蓋之鐵皮建築）受火勢燃燒而影響，故
      本案受火燃燒之範圍，應僅限於廚房。次按刑法第173條
      第1項放火燒燬現有人所在之「建築物罪」，係以被燒燬
      之建築物，在放火燒燬時，確實有人在內為構成要件。又
      所謂建築物，係指上面有屋面，周有門壁，適於人之起居
      出入，定著於土地之工作物而言。最高法院98年度台上字
      第7989號判決要旨亦可參酌。查系爭廚房係1樓加蓋鐵皮
      建築，雖有屋頂及3面牆壁，足供遮風避雨，然其與1樓後
      門相連、並無獨立之出入口，亦未適於人之起居出入等情
      節，有現場照片14幀為憑（本院卷頁45至51），揆諸前開
      判決要旨，系爭廚房應非屬刑法第173條第1項之建築物，
      從而，該鐵皮加蓋建築即廚房應附屬現供壬○○使用住宅
      之一部分，要無疑義。
    (二)次按刑法第173條第1項之放火罪，係指行為人放火燒燬現
      供人使用之住宅，或現有人所在之建築物；礦坑、火車、
      電車，或其他供水、陸、空公眾運輸之舟、車、航空機者
      之謂。所謂放火燒燬，係指因火力燃燒，致其物已喪失其
      效用者而言。若放火之行為，未使房屋達於喪失效用之程
      度，則屬該條第三項之未遂犯。復按刑法上放火罪之燒燬
      ，須目的物重要部分燃燒達於喪失效用之程度，始足當之
      。最高法院95年度台上2910號判決、99年度台上字第1736
      號判決要旨可資參酌。據此可知，刑法第173條放火罪既
      、未遂之認定標準，應以目的物之重要部分燃燒，是否業
      已達到喪失效用之程度。查本案「德利軒港式燒臘」燃燒
      後之狀況，1、2、3樓均未受影響，而廚房燃燒後，其屋
      頂鐵製橫樑受熱僅東北側變形彎曲、北側鐵皮彎曲變形等
      情節，業如前述（參見理由二(一)2.），顯然均未達使房屋
      達於喪失效用之程度，參酌前開判決要旨，應屬於未遂之
      程度。
    (三)故被告所為事實二所載之犯行，核其所為，係犯刑法第
      173條第3項、第1項燒燬現供人使用之住宅未遂罪。而放
      火罪原含有毀損性質在內，爰不兼論毀損罪之餘地。又公
      訴意旨認涉此部分犯行，涉犯刑法第173條第1項放火燒燬
      現供人使用住宅既遂罪，容有誤會，惟其起訴法條相同，
      且未影響被告之防禦，無變更起訴法條之問題，併此敘明
      。
    (四)公訴意旨尚認被告係其於放火燒燬現供人使用之住宅及殺
      人之故意而放火，該同一放火行為，除燒燬事實二所載之
      「德利軒港式燒臘」外，並延燒至「德利軒港式燒臘」隔
      壁之茄拔路215號辛○○所有之鐵皮屋，致該鐵皮屋之烤
      漆板燒焦、鋁門窗燒燬，「德利軒港式燒臘」之廚師為濃
      煙驚醒，逃離火場，而未生燒燬及死亡之結果而未遂，因
      認此部分尚涉刑法第174條第1項放火燒燬現非供人使用之
      住宅、建築物罪嫌及第271條第2項、第1項殺人未遂罪嫌
      云云。惟查：
      1.按犯罪事實應依證據認定之，無證據不得認定犯罪事實
        ；不能證明被告犯罪者，應諭知無罪之判決。刑事訴訟
        法第154條第2項、第301條第1項，分別定有明文。此所
        謂認定犯罪事實之證據，係指足以認定被告確有犯罪行
        為之積極證據而言，如未發現相當證據，或證據不足以
        證明，自不能以推測或擬制之方法，以為裁判基礎。再
        認定不利於被告之事實，需依積極證據，茍積極證據不
        足為不利於被告事實之認定時，即應為有利於被告之認
        定，更不必有何有利之證據。又刑事訴訟上證明之資料
        ，無論其為直接證據或間接證據，均須達於通常一般人
        均不致於有所懷疑，而得確信其為真實之程度，始得據
        為有罪之認定，若其關於被告是否犯罪之證明未能達此
        程度，而有合理性懷疑之存在，致使無從形成有罪之確
        信，根據「罪證有疑、利於被告」之證據法則，即不得
        遽為不利被告之認定。以情況證據（即間接證據）斷罪
        時，尤須基於該證據在直接關係上所可證明之他項情況
        事實，本乎推理作用足以確證被告有罪，方為合法，不
        得徒憑主觀上之推想，將一般經驗上有利被告之其他合
        理情況逕予排除（最高法院29年上字第3015號、76年臺
        上字第4986號判例參照）。
      2.按放火，係揩引致行為客體燃燒之原因行為，即以積極
        作為，使行為客體置於燃燒狀態下，即使將引燃物撤離
        行為客體，或將引燃物部分撲滅，但行為客體仍可獨立
        繼續燃燒者，即為放火行為。查臺南縣消防局楠西分局
        於99年5月6日據報前往現場，並未進入前開坐落於臺南
        縣楠西鄉○○村○○路215號辛○○所有住宅搶救，火
        災調查人員前往現場勘查時，由外觀無法看出有無遭受
        延燒，且215號大門深鎖，故未進入室內勘查；99年7月
        28日調查人員再前往查看，215號仍大門深鎖，鄰居表
        示該戶屋主並未在此居住，亦不知如何連絡。火災調查
        人員由屋外查看，發現北（後）側鐵皮隔間紗窗受輻射
        熱影響而破損，內部屋頂及牆壁附著黑色煙渣碳粒，其
        餘物品表面殘留有灰塵及少許煙渣碳粒，外觀保持完整
        ，因此研判215號僅遭受煙燻，並未受火勢直接燃燒等
        情節，此有臺南縣消防局99年7月30日南縣消調字第
        0990014792號函1紙及現場勘驗照片7幀在卷可佐（見本
        院卷頁130至134），足見公訴意旨所謂「烤漆板燒焦、
        鋁門窗燒燬」等情節，應係前開函文所指之「屋頂及牆
        壁煙燻、附著黑色煙渣碳粒及紗窗破損」，然其結果均
        並非受火直接燃燒，僅是因213號燃燒過程之輻射熱所
        造成之鐵皮屋，揆諸上開說明，被告該一放火行為並無
        延燒至同路213號辛○○所有、現非供人使用之住宅、
        建築物，此部分公訴意旨自屬不能證明，惟公訴意旨認
        為此部分與前開有罪部分有想像競合裁判上一罪之關係
        （見起訴書頁4，第15至17行），爰不另為無罪之諭知
        。
      3.行為人對於構成犯罪之事實，明知並有意使其發生者，
        為故意；行為人對於構成犯罪之事實，預見其發生，而
        其發生並不違背其本意者，以故意論，刑法第十三條規
        定甚明。公訴意旨認被告係基於殺人之故意而放火，惟
        被告與住於「德利軒港式燒臘」3樓之廚師壬○○互不
        認識，業據證人壬○○證稱在卷（見警卷頁4），卷內
        亦無證據足以認定被告與該住宅之承租人庚○○有何糾
        紛。從而，依據卷內現有之證據，既無法證明被告係基
        於對該處住宅之承租人庚○○或使用人壬○○有何糾紛
        ，自無從認定被告所為之放火行為係基於殺人之犯意所
        為，此部分犯行亦屬不能證明。公訴意旨雖認此部分犯
        行與前開放火罪之犯行，犯意各別，行為互異，應分論
        併罰。惟依起訴書之記載（見起訴書犯罪事實欄第11、
        12行）及本院之事實認定，被告於事實二所載之時、地
        ，僅有一個放火犯罪行為，惟檢察官既認係數罪關係，
        此部分應為另無罪之諭知，併此敘明。
  二關於事實三之犯罪行為：
    (一)按刑法第25條第1項所謂著手，係指犯人對於構成犯罪之
      事實開始實行而言，其在開始實行前所為之預備行為，不
      得謂為著手，自無成立未遂犯之餘地。本件被告在戊○○○住處後方、前方開啟瓦斯開關、逸洩瓦斯，並持打火機
      及噴燈，則被告之犯罪行為，僅止於逸洩瓦斯，尚未點燃
      瓦斯，因被告對於放火燒燬現供人使用住宅罪之構成要件
      行為尚未著手實行，尚無成立未遂犯之餘地。而因放火燒
      燬現供人使用住宅罪有處罰預備犯之明文，被告點火前即
      開始著手實行犯罪前所為開啟瓦斯開關之行為，屬犯罪著
      手前之預備階段，應論以預備犯。
    (二)被告所為事實三之犯罪行為，核其所為，係犯刑法第173
      條第4項、第1項預備放火燒燬現供人使用之住宅罪及刑法
      第346條第1項恐嚇取財罪。
    (三)按行為人之數行為於同時同地或密切接近之時地實行，侵
      害同一之法益，各行為之獨立性極為薄弱，依一般社會健
      全觀念，在時間差距上，難以強行分開，在刑法評價上，
      以視為數個舉動之接續實行，固得依接續犯之理論，認為
      係包括之一行為予以評價，而論以一罪。惟行為人之上開
      數行為間，其前行為與次行為，在時間差距上，可以分開
      ，且侵害不同之法益，在刑法評價上，均各具獨立性，每
      次行為皆可獨立成罪，自應一罪一罰，始與國民之法律感
      情相契合，最高法院99年度上字第5556號判決要旨可資參
      酌。查被告於事實三所載之時、地，先開啟瓦斯開關逸洩
      瓦斯未久，即對前來查看之被害人戊○○○恐嚇而索取財
      物，換言之，即預備放火行為後，緊密地實行恐嚇取財行
      為，雖其預備放火之時、地與恐嚇取財罪之時、地，在自
      然意義上非完全一致，然二者仍有部分合致，且犯罪目的
      單一，依一般社會通念，認應評價為一罪方符合刑罰公平
      原則，如予數罪併罰，反有過度處罰之虞，與人民法律感
      情亦未契合；是於牽連犯廢除後，應適度擴張一行為概念
      ，認此情形為一行為觸犯數罪名之想像競合犯，方屬適當
      ，故被告所犯預供放火燒燬現供人使用之住宅罪與恐嚇取
      財罪，應從一重論以恐嚇取財罪。公訴意旨認此部分犯意
      各別，應分論併罰，容有誤會，併此敘明。
  三刑之加重或減輕事由：
    (一)查被告有如事實一所載之科刑紀錄，其於有期徒刑執行完
      畢後五年內，再犯本件有期徒刑以上之罪，為累犯，其所
      犯上開之罪，均應依刑法第47條之規定，加重其刑。而被
      告所犯刑法第173條第3項、第1項之放火燒燬現供人使用
      之住宅未遂罪，爰依刑法第25條規定，減輕其刑，並先加
      後減之。
    (二)此外，被告於事實三所載時、地預備放火及恐嚇取財時，
      有多話、言語不清之情形，業據證人戊○○○及乙○○於
      本院審理時證述在卷（見前述本院卷100、113），被告亦
      於警察逮捕時及檢察官偵查時供稱其施用毒品，並已多日
      未睡，懷疑身後有人追他，要放火與之同歸於盡等語（見
      警卷頁14至17、偵查卷頁32），而被告當日經警逮捕，並
      對其採尿，尿液送驗鑑定後，其尿液呈甲基安非他命陽性
      反應一節，亦有臺南縣警察局玉井分局99年6月24日南縣
      井警偵字第09900055ｃ2號函、報告書、長榮大學尿液確
      認報告書各1紙可資佐證（見本院卷頁82至85）。足認被
      告於採尿前回溯96小時內有施用甲基安非他命，其犯罪時
      之精神狀態不佳之情形。惟本院揆諸被告於事實二、三之
      時、地放火或預備放火，不僅得毫髮無傷全身而退，亦能
      與他人對話之事實，認其未達心神喪失或精神耗弱之程度
      ，自難認有刑法第19條減刑之適用，一併敘明。
  四量刑
    爰審酌被告放火燒燬現供人使用之住宅未遂，以預備放火、
    恐嚇手段，欲迫使戊○○○交付財物，手段激烈，對居住安
    全造成相當損害，考量其犯罪手段、犯罪時所受刺激、被害
    人所受驚嚇程度及財物損失甚低（僅新台幣10元
    ）、侵害之程度及被告犯罪後坦承部分犯行等一切情狀，分
    別量處如主文所示之刑，並定其應執行刑。公訴人雖具體求
    刑10年並聲請宣告保安處分等語前來，惟本院再詳細審酌上
    開各項之情形，認以主文所示之刑為已足。對扣案之打火機
    、噴燈2組（其中1組含有瓦斯），以其屬被告所有供放火罪
    及預備放火犯罪所用之物，依刑法第38條第1項第2款規定宣
    告沒收。
據上論斷，應依刑事訴訟法第299條第1項前段、301條第1項前段
，刑法第173條第3項、第1項、第4項、第346條第1項、第55條、
第25條第2項、第47條第1項、第51條第5款、第38條第1項第2款
，刑法施行法第1條之1第1項、第2項前段，判決如主文。
本案經檢察官楊書琴提起公訴；檢察官丙○○到庭執行職務。
中    華    民    國    99    年    10    月    13    日
                  刑事第一庭    審判長法  官  夏金郎
                                      法  官  鄭銘仁
                                      法  官  洪士傑
以上正本證明與原本無異
如不服本判決應於收受本判後10日內向本院提出上訴書狀，並應
敘述具體理由。其未敘述上訴理由者，應於上訴期間屆滿後20日
內向本院補提理由書狀（均須按他造當事人之人數附繕本）「切
勿逕送上級法院」。
                                書記官  黃鋕偉
中    華    民    國    99    年    10    月    13    日

司法院資訊處製作；財團法人民間司法改革基金會備份。
